【裁判字號】    90,上更(一),108
【裁判日期】    900703
【裁判案由】    懲治盜匪條例等
【裁判全文】
臺灣高等法院刑事判決                      九十年度上更(一)字第一０八號
    上  訴  人  丙○○
    即  被  告
    指定辯護人  本院公設辯護人
右上訴人因懲治盜匪條例等案件，不服臺灣士林地方法院八十六年度易字第三二八八
號、八十七年度訴字第二一八號，中華民國八十七年七月二十三日第一審判決（起訴
案號：臺灣士林地方法院檢察署八十六年度偵字第一０七六六號、八十七年度偵字第
九一五、一三三三、一八０二、一八０三、二五五八號），提起上訴，本院判決後經
最高法院發回更為審理，本院判決如左：
    主      文
原判決關於丙○○部份撤銷。
丙○○共同意圖為自己不法之所有，以強暴、脅迫致使不能抗拒而使他人交付其物，
累犯，處有期徒刑柒年貳月，西瓜刀壹把沒收。
    事      實
一、丙○○於民國八十四年間因違反麻醉藥品管理條例案件，經臺灣士林地方法院判
    處有期徒刑八月確定，於八十五年十月十八日縮刑期滿執行完畢，仍不知悔改，
    復與丁○○、林啟川（丁○○、林啟川均於本院上訴審時撤回其上訴而確定）共
    同意圖為自己不法之所有，於八十六年十月九日凌晨三時四十分許，在基隆市○○區○○路八十四號大螢幕遊藝場，適乙○○在該遊藝場陪同任職該處所之店員
    甲○○，丁○○持其所有之西瓜刀架乙○○脖子上而施以強暴，並向甲○○脅迫
    稱交付金錢，丙○○則與林啟川站立於旁，致使乙○○、甲○○均不能抗拒，任
    由丁○○動手搜尋乙○○衣服口袋（其內無財物），甲○○則因不能抗拒而交付
    新臺幣（下同）三千餘元，丙○○與丁○○、林啟川得手後，旋即攜帶上開西瓜
    刀逃離該遊藝場，所得款項則花費用盡。
二、案經丁○○向臺北縣警察局汐止分局自首犯罪，由該分局移送臺灣士林地方法院
    檢察署檢察官偵查起訴。
    理      由
一、訊據被告丙○○固坦承於八十六年十月九日與共同被告丁○○、林啟川共同搭車
    外出之事實，然矢口否認有任何與共同被告丁○○、林啟川持刀犯盜匪罪之行為
    ，辯稱當天抵達遊樂場後，係由共同被告丁○○、林啟川下車，渠則留在車上，
    並不知丁○○、林啟川下車做何事，嗣後共同被告丁○○、林啟川返回車上後，
    即帶渠赴基隆市喝酒，直至同日上午五、六時始返家云云。惟查：
    (一)右揭遊藝場確於八十六年十月九日凌晨三時四十分許，遭人持刀入內劫取財物
      之事實，業據遊藝場負責人李瓊月於警訊中陳稱「八十六年十月九日凌晨三時
      四十分左右，在基隆市○○區○○路八十四號大螢幕遊藝場內，當時是由員工
      甲○○及其男友乙○○在店內看店，被三名歹徒持小武士刀闖入強行搶走新臺
      幣三千元左右逃逸，事後甲○○打電話告訴我上情。」（偵九一五號卷第四十
      頁正反面），且據被害人甲○○於八十七年一月二十六日在警訊中陳稱「我曾
      於八十六年九月至十一月時在基隆市○○路八十四號從事店員工作時，期間約
      在十月中或十一月初左右，曾被三名歹徒（其中一名持小武士刀）強盜，並令
      我交出錢財，約新臺幣三、四元後逃逸。」（偵一三三三號卷第二一頁），並
      經被害人乙○○於本院調查時到庭陳稱「當時共有三人進去店裡，我跟甲○○
      坐在櫃台裡，他們其中一人帶刀子直接進入櫃台，當時我是坐在靠櫃台的外側
      ，他拿刀抵住我的脖子並搜我的口袋，當天我沒帶錢，他對我女友說將錢拿出
      來，我女友拿了三千多元給他。另外二人，我不曉得他們有沒有帶刀子。」（
      本院6.6.訊問筆錄），雖行搶者持有之物品是否確為小武士刀乙節，並無刀
      械扣案可資鑑定佐證，然核被害人甲○○、乙○○所為遭三名歹徒持刀入內行
      搶之陳述，均屬一致，至於被害人甲○○雖於原審及本院調查時指稱持刀之歹
      徒將刀置放在櫃台上並以手勾住乙○○脖子（原審卷第二０五頁；本院4.
      訊問筆錄），與被害人乙○○所為陳述有所不符，然查，被害人甲○○為六十
      六年八月二十五日出生，有其年籍資料在卷可憑，其當時為甫滿二十歲之女子
      ，於深夜驟見三名男子持刀侵入行搶，記憶難免因緊張而受影響，又本院就該
      相異之處質之被害人乙○○，據被害人乙○○陳稱「確實是拿刀子抵住我脖子
      ，這點我印象很深刻。」（同前筆錄），而被害人乙○○既係歹徒入內後施暴
      之對象，其對當時所發生事情之記憶，當較諸被害人甲○○為深刻，本院認應
      以被害人乙○○所為陳述為可採。
    (二)右揭劫取財物行為，係由丁○○夥同林啟川及被告丙○○所為，業據共同被告
      丁○○於警訊中供稱「我與林啟川及綽號『阿永』之男子等三人，由我持小武
      士刀，到基隆市○○區○○路八四號大螢幕遊藝場，時間為八十六年十月九日
      凌晨三時四十分左右，我們持刀進入後，要求店內的小姐將錢拿出來，他就拿
      出新臺幣三千五百元後逃逸。」（偵九一五號卷第十六頁反面）、「我還有與
      林啟川、丙○○三人犯下一件強盜案。」、「我們是於八十六年十月份時在基
      隆市○○區○○路八十四號犯案。」、「當時我們三人一起進入，由我持西瓜
      刀，他們二人則在旁助勢，然後叫一位女孩子把錢拿出來，他便拿了三千多元
      給我，我們便離開現場，現金已花用殆盡。」（同上卷第八九頁反面），嗣於
      原審時供稱確與林啟川及被告丙○○向甲○○劫取財物，當時被告丙○○及林
      啟川在旁邊無訛（原審卷第二二頁；第二五頁反面）；且據共同被告林啟川於
      警訊中供稱「‧‧‧夥同丁○○、『阿永』三人在基隆市○○○○街八四號電
      玩店內持刀搶劫新臺幣三千元整。」、「搶劫此遊樂場是丁○○提議的，當場
      丁○○有持一把自備的小武士刀進入搶劫，另我們兩人沒有拿兇器。」、「共
      搶得新臺幣三千多元後平分花用。」、「這案是由丁○○持刀先進入，我與丙○○隨後進入，然後丁○○直接到櫃台小姐處，持刀叫小姐將櫃台的錢拿出來
      ，該櫃台小姐就從抽屜內拿出三千多元給丁○○後，我們三人就離開。」（偵
  九一五號卷第三四頁；第九一頁反面、第九二頁），並於檢察官訊問時供稱「
      第三次搶遊樂場，是丁○○及丙○○持武士刀進去搶。」（偵九一五號卷第五
      五頁反面），並於原審供承明確（原審卷第二三頁反面、二四頁），核共同被
      告丁○○、林啟川上揭由三人進入遊藝場內劫取財物之供述，查與被害人乙○○、甲○○所為指述相符，自足認屬真實；共同被告丁○○嗣雖於原審及本院
      上訴審改稱係由渠單獨入內犯案（原審卷第一八七頁反面、二一一頁；上訴卷
      第三八頁），且共同被告林啟川亦否認進入遊藝場，查與事實不符，並不足採
      信。
    (三)被告於警訊、偵查中未到庭，其於原審、本院上訴審及本次調查訊問時，雖均
      承認當天確與丁○○、林啟川同行，然辯稱渠在車上等候，並不知道共同被告
      丁○○、林啟川下車搶劫云云，且被害人甲○○於原審及本院調查時亦未能指
      認被告丙○○參與盜匪犯罪行為。惟查，據被告丙○○於本院調查時供稱「當
      天晚上十二時左右，丁○○、林啟川至家中找我，林啟川表示欲請我至基隆喝
      酒，途中他們表示要下車取款。後我們至基隆廟口附近喝酒，當時於該處僅有
      喝酒，但無東西可吃，故回家，是於清晨五、六時回到家。」（本院2.訊
      問筆錄）、「當時我有跟丁○○、林啟川在一起，但是我沒有進入遊藝場，他
      們兩人下車，因為當時天很暗，且我又坐後面，我不知道他們手上有沒有拿東
      西，他們進入遊藝場出來後，他們就帶我去喝酒，回到家之後已經天亮了，當
      時他們並沒有跟我說這些錢是怎麼來的。」、「（當天何人開車？在何處見面
      ？）丁○○。他們兩人本來就在一起，半夜時林啟川找我出去，他說要請我去
      基隆喝酒，出去時，林啟川才介紹丁○○給我認識。」（本院6.6.訊問筆錄
      ），又依共同被告丁○○、林啟川右揭供述，自足以證明被告丙○○於八十六
      年十月九日凌晨，由其住處出發前往基隆至返家期間，僅與共同被告丁○○、
      林啟川同處，並無其他之人同行；而依被害人乙○○、甲○○右揭指述，當時
      係由三名男子進入遊藝場劫取財物，是則被告丙○○所稱渠停於車內並未進入
      遊藝場，故不知丁○○下車劫取財物云云，顯不足採信。被害人甲○○事後未
      能當庭指認，尚不能為有利於被告丙○○認定之依據。
    (四)被告丙○○雖未直接將所持刀械架於被害人甲○○身體，然查案發之時適值深
      夜，被告丙○○夥同林啟川、丁○○持刀入內，並由丁○○將刀架於甲○○男
      友即乙○○脖子，自屬對乙○○所實施之強暴行為，而丁○○於對乙○○實施
      強暴之同時，除動手搜尋乙○○口袋外，並喝令甲○○交付財物，顯係以現時
      之惡害脅迫甲○○，依客觀情形，均使乙○○、甲○○均達不能抗拒之程度，
      而被害人甲○○亦因此而交付三千餘元予丁○○，再由丁○○與被告丙○○、
      林啟川消費花用，所具不法所有之意圖，亦屬灼然。
    綜右事證，被告丙○○所為否認犯罪之辯解，核屬卸責之詞，並不足採信，被告
    右揭犯罪行為，已經證明。
二、核被告丙○○與丁○○、林啟川在同時、地，由丁○○持西瓜刀架住乙○○脖子
    而對乙○○施以強暴並搜尋口袋內財物，且同時藉此脅迫甲○○，致使不能抗拒
    而交付財物，核屬同時對被害人乙○○、甲○○為強暴、脅迫之行為，係犯懲治
    盜匪條例第五條第一項第一款普通盜匪罪，被告丙○○與丁○○、林啟川為達劫
    取財物之單一目的，同一時地接續對乙○○、甲○○為強暴、脅迫之行為，應依
    想像競合犯之規定，從情節較重對甲○○之盜匪罪處斷。被告丙○○與共同被告
    丁○○、林啟川間具有犯意聯絡及行為分擔，為共同正犯。被告於八十四年間因
    違反麻醉藥品管理條例案件，經臺灣士林地方法院判處有期徒刑八月確定，於八
    十五年十月十八日縮刑期滿執行完畢，有臺灣高等法院檢察署刑案紀錄簡覆表可
    稽，其於有期徒刑執行完畢五年內再犯本件有期徒刑以上之罪，應依累犯論，除
    法定本刑無期徒刑依法不得加重外，就法定本刑有期徒刑部分，依法加重其刑。
    至於公訴意旨雖以被告丙○○與共同被告丁○○、林啟川係持小武士刀犯案，因
    認被告丙○○另涉有修正前槍砲彈藥刀械管制條例第十三條第一款、第二款、第
    三款加重攜帶刀械罪嫌；惟查，共同被告丁○○業於原審供稱作案工具為西瓜刀
    一把，並無小武士刀等語（原審卷第二三五頁），雖其於警訊及偵審中曾供稱係
    持有武士刀，然其前後所為供述既有不一，且該把刀械並未扣案，亦無從送請相
    關機構為鑑定，並未能證明係屬槍砲彈藥刀械管制條例所管制之刀械，此外復無
    其他積極證據足以證明被告丙○○與共同被告丁○○、林啟川確有修正前槍砲彈
    藥刀械管制條例第十三條第一款、第二款、第三款加重攜帶刀械罪嫌之行為，該
    部份尚屬不能證明犯罪，惟因依公訴意旨認與右揭盜匪行為具有方法結果之牽連
    犯關係，該未能證明犯罪部份，爰不另為無罪之諭知。
三、原審法院經審理結果，對被告丙○○為論罪科刑之判決，固非全屬無見。惟查，
    被告丙○○與共同被告丁○○、林啟川同時對被害人乙○○、甲○○實施劫取財
    物之行為，原審未適用想像競合犯規定從一重處斷，自有未合，且被告丙○○係
    由共同被告丁○○持西瓜刀架於被害人乙○○脖子上施以強暴，並藉此而脅迫被
    害人甲○○，原審未傳喚被害人乙○○詳予訊問，認乙○○僅係遭勒住脖子，西
    瓜刀則放置在櫃台上，致該部分關於如何對被害人實施強暴、脅迫之記載亦與事
    實不符；被告丙○○否認犯罪而提起上訴，固無理由，然原審判決既有上開可議
    ，自應由本院將關於被告丙○○部份撤銷並予以改判。爰審酌被告品行、智識程
    度、犯罪動機、目的、手段、所生危害及犯罪後態度等一切情狀，量處主文第二
    項所示之刑。共同被告丁○○持以實施盜匪行為之西瓜刀一把，屬丁○○所有供
    所用之物，業據丁○○於原審供述明確（原審卷第二三八頁），雖未扣案，然並
    無證據證明滅失，故併予宣告沒收。至盜匪所得之現金三千餘元，已據共同被告
    丁○○供稱已花用完畢（原審卷第二三八頁），故不另為發還被害人之諭知。
據上論斷，應依刑事訴訟法第三百六十九條第一項前段、第三百六十四條、第二百九
十九條第一項前段，懲治盜匪條例第五條第一項第一款、第八條，刑法第二十八條、
第四十七條、第五十五條、第三十八條第一項第二款判決如主文。
本案經檢察官呂光華到庭執行職務
中    華    民    國       九十       年      七      月       三       日
                            臺灣高等法院刑事第二十五庭
                                審判長法  官  許  國  宏
                                      法  官  洪  光  燦
                                      法  官  林  勤  純
右正本證明與原本無異
如不服本判決應於收受送達後十日內向本院提出上訴書，未敘述上訴之理由時並應於
提起上訴後十日內向本院補提上訴理由書（均須按被告人數提出繕本）。
                                      書記官  葉  瑩  庭
中    華    民    國       九十       年      七      月       五       日
附錄：本案論罪科刑法條全文
懲治盜匪條例第五條第一項第一款
有左列行為之一者，處無期徒刑或七年以上有期徒刑：
一、意圖為自己或第三人不法所有，以強暴、脅迫、藥劑、催眠術或他法，致使不能
    抗拒，而取他人之物或使其交付者。


司法院資訊處製作；財團法人民間司法改革基金會備份。
